【裁判字號】    97,訴,525
【裁判日期】    970430
【裁判案由】    毒品危害防制條例
【裁判全文】
臺灣基隆地方法院刑事判決               97年度訴字第525號
公  訴  人  臺灣基隆地方法院檢察署檢察官
被      告  甲○○
上列被告因毒品危害防制條例案件，經檢察官提起公訴（97年度
毒偵字第462、741號），被告並為有罪陳述，本院合議庭乃裁定
由受命法官獨任以簡式審判程序進行審理，並判決如下：
    主  文
甲○○施用第一級毒品，累犯，處有期徒刑柒月；又施用第二級
毒品，累犯，處有期徒刑月；又施用第二級毒品，累犯，處有
期徒刑月。應執行有期徒刑拾壹月。
    事  實
一、前案紀錄：
  (一)甲○○前因初犯施用毒品案件，經觀察、勒戒後，認無繼續
    施用毒品之傾向，於民國87年7 月23日經釋放出所，並由本
    院於87年7 月31日，以87年度易字第420 號判決免刑確定。
  (二)又分別因(甲)二犯施用毒品案件，經觀察、勒戒後，認有繼續
    施用毒品之傾向，經法院裁定強制戒治（俟90年7 月27日始
    因停止戒治並付保護管束而經釋放出所；90年12月1 日管束
    期滿未經撤銷而完成其毒癮戒斷療程），並由臺灣基隆地方
    法院檢察署檢察官聲請以簡易判決處刑，經本院於89年12月
    6 日，以89年度基簡字第995 號判決有期徒刑六月確定；(乙)
    三犯施用毒品案件（其強制戒治係與二犯施用毒品之戒治處
    份合併執行），由臺灣基隆地方法院檢察署檢察官提起公訴
    ，經本院於91年1 月24日，以90年度訴字第687 號判決有期
    徒刑八月、七月，應執行有期徒刑一年二月確定；(丙)違反臺
    灣地區與大陸地區人民關係條例案件，經本院於91年10月29
    日，以91年度基簡字第778 號判決有期徒刑五月確定。所犯
    (乙)(丙)二案，則經本院以94年度聲字第523 號裁定應執行有期
    徒刑一年六月確定，再與所犯(甲)案合併計算執行期間，91年
    1 月3 日發監執行、92年7 月28日執行完畢（構成累犯）。
  (三)其後，復分別因(丁)於前揭(二)(甲)所述之強制戒治執行完畢以後
    之五年以內，再犯施用毒品案件（四犯施用毒品案件；施用
    毒品時間：或自92年12月下旬某日起，至93年8 月20日止，
    或係93年9 月15日、94年1 月11、94年1 月18日），由臺灣
    基隆地方法院檢察署檢察官提起公訴，經臺灣高等法院於94
    年5 月4 日，以94年度上訴字第150 號判決有期徒刑一年二
    月確定；(戊)違反槍砲彈藥刀械管制條例案件，經本院於94年
    3 月4 日，以94年度訴字第92號判決有期徒刑一年二月確定
    。所犯(丁)(戊)二案，則經臺灣高等法院以94年度聲字第1037號
    裁定應執行有期徒刑二年二月確定，94年5 月26日發監執行
    、96年2 月12日假釋出監（已於97年1 月16日假釋期滿，惟
    尚不構成累犯）。
二、本案事實：
    甲○○猶不思戒除毒癮，復於前揭一(三)所述之假釋付保護管
    束期間，基於施用第一級毒品海洛因之犯意，於97年1 月6
    日上午7 時，在基隆市○○○路之不詳朋友住處，將海洛因
    捲置香煙內點火燒烤使生霧化白煙再以口鼻吸食，藉以施用
    第一級毒品海洛因1 次。其後，復萌生施用第二級毒品安非
    他命類（安非他命暨甲基安非他命）之個別犯意，分別於97
    年1 月6 日上午9 時、97年1 月16日上午9 時，在上址不詳
    朋友住處，將安非他命類置於鋁箔紙上燒烤使生霧化白煙再
    以口鼻吸食，藉以施用第二級毒品安非他命類2 次。乃為警
    分別於(1)97年1 月6 日上午11時53分，通知到場採尿送驗，
    結果呈嗎啡（海洛因代謝後尿液檢出成份）、安非他命暨甲
    基安非他命陽性反應；(2)97年1 月16日下午1 時37分，通知
    到場採尿送驗，結果則呈安非他命暨甲基安非他命陽性反應
    ，而悉上情。
三、案經基隆市警察局第二分局、第四分局移送臺灣基隆地方法
    院檢察署檢察官偵查起訴。
    理  由
壹、程序事項
    本案被告甲○○所犯者非為死刑、無期徒刑、最輕本刑為三
    年以上有期徒刑之罪或高等法院管轄之第一審案件，其於準
    備程序進行中，先就被訴事實為有罪之陳述，經告知其簡式
    審判程序之旨，並聽取公訴人、被告之意見後，本院業已依
    刑事訴訟法第二百七十三條之一第一項規定，裁定由受命法
    官獨任以簡式審判程序進行本案之審理。
貳、實體事項
一、前揭事實業據被告甲○○於本院審理時坦承在卷，且被告如
    本判決事實欄二(1)之所載、通知到場而採集之尿液檢體，經
    送請臺灣檢驗科技股份有限公司以氣相層析質譜儀法為確認
    檢驗之結果，固併呈嗎啡（海洛因代謝後尿液檢出成份）、
    安非他命暨甲基安非他命陽性反應。惟被告如本判決事實欄
    二(2)之所載、通知到場而採集之尿液檢體，經送請臺灣檢驗
    科技股份有限公司以氣相層析質譜儀法為確認檢驗之結果，
    則僅呈安非他命暨甲基安非他命陽性反應。此亦有臺灣檢驗
    科技股份有限公司97年1 月21日CH/2008/10444 號濫用藥物
    檢驗報告、97年1 月31日CH/2008/10862 號濫用藥物檢驗報
    告各1 紙，暨足與上開檢驗報告相對應之尿液檢體對照表各
    1 件在卷可憑；參之以酵素免疫分析或薄層定性分析等方式
    為初步篩檢者，檢驗結果雖有相當程度偽陽性之可能，然以
    氣（液）相層析、質譜分析之儀器為交叉確認者，檢驗結果
    出現偽陽性之機率則極低，因而具有公信力，核足為對涉嫌
    人不利之認定；尤以「毒品施用後於尿液、血液中可檢出之
    最大時限，與施用劑量、施用頻率、施用方式、施用者飲水
    量之多寡、個人體質、代謝情況、檢體收集時間點及所用檢
    測方法之靈敏度等因素有關，因個案而異。依據Clarke's I
    solation Identification of Drugs第二版記載，血液中藥
    物之半衰期（濃度減半所需時間）分別為古柯鹼0.7-1.5 小
    時、海洛因3 分鐘（其代謝物為嗎啡2-3 小時）、嗎啡2-3
    小時、大麻20-36 小時、安非他命12小時（當尿液偏酸性時
    ，為4-8 小時）、甲基安非他命9 小時、Ketamine 2-4小時
    ，而MDMA約8.49小時。一般於尿液中可檢出之最大時限，古
    柯鹼為施用後1-4 天、海洛因2-4 天、嗎啡2-4 天、大麻1-
    10天、安非他命1-4 天、甲基安非他命1-5 天、MDMA1-4 天
    、MDA 1-4 天、Ketamine2-4 天。」此復曾經行政院衛生署
    藥物食品檢驗局以92年7 月23日管檢字第0920005609號函釋
    在案。勾稽以觀，足見被告於本院審理時之任意性自白，與
    事實相符，堪可採信。再者，被告查有如本判決事實欄一所
    載施用毒品之前案紀錄。觀諸卷附臺灣高等法院被告前案紀
    錄表、不起訴處分書、刑事判決之內容即明。從而，本案事
    證明確，被告於初犯施用毒品案件之五年以內，再犯施用毒
    品之犯行，堪可認定，應依法論科。
二、論罪科刑：
  (一)查海洛因、安非他命類分別係毒品危害防制條例所列管之第
    一級、第二級毒品，此為該條例第二條第二項第一款、第二
    款所明定。按犯毒品危害防制條例第十條之罪（施用毒品罪
    ）者，檢察官應聲請法院裁定，令被告入勒戒處所觀察、勒
    戒，經勒戒處所陳報，認受觀察、勒戒人無繼續施用毒品傾
    向者，應即釋放，並為不起訴之處分；認有繼續施用毒品傾
    向者，即應聲請法院裁定令入戒治處所強制戒治，俟強制戒
    治期滿釋放，再為不起訴之處分。惟依上揭規定觀察勒戒或
    強制戒治執行完畢釋放後，五年內再犯毒品危害防制條例第
    十條之罪（施用毒品罪）者，檢察官即應依法追訴，毒品危
    害防制條例第二十條第一項、第二項、第二十三條第二項分
    別定有明文。
  (二)核被告於初犯施用毒品案件以後之五年以內，再犯施用第一
    級毒品海洛因、第二級毒品安非他命類之行為，係犯毒品危
    害防制條例第十條第一項之施用第一級毒品罪及同條第二項
    之施用第二級毒品罪。被告施用毒品先、後持有第一級毒品
    海洛因、第二級毒品安非他命類之低度行為，各應分別為施
    用第一級、第二級毒品之高度行為所吸收，均不另論罪。
  (三)查起訴書雖誤繕被告施用毒品之時間、地點，然此業據蒞庭
    檢察官於未變動其社會基本事實同一性之前提下，當庭更正
    如本判決事實欄之所載，此有本院審判筆錄在卷可稽；核此
    更正範圍，亦無礙於原起訴所特定之事實。本於檢察一體之
    原則，本院當以蒞庭檢察官所到庭更正者，為起訴所指之犯
    罪時、地。
  (四)被告查有如本判決事實欄一(二)所載之犯罪科刑及刑之執行情
    形，此有臺灣高等法院被告前案紀錄表在卷可稽，乃於前案
    有期徒刑執行完畢後，五年以內，故意再犯本起最重本刑有
    期徒刑以上之罪，為累犯，應依刑法第四十七條第一項規定
    ，就其所犯各罪分別加重其刑。
  (五)被告所犯上開三罪，犯意各別，行為互殊，應予分論併罰。
  (六)本院審酌被告犯罪之動機、吸食頻率、曾有施用毒品之前科
    仍不知戒除，惟慮及其犯後坦承犯行、所犯乃戕害自己身心
    健康，尚未危及他人等一切情狀，分別量處如主文所示之刑
    ，併定其應執行之刑。末以，犯罪在96年4 月24日以前，且
    所犯復非「中華民國九十六年罪犯減刑條例第三條第一項所
    列各罪且經宣告死刑、無期徒刑或逾有期徒刑一年六月之刑
    」者，方得適用中華民國九十六年罪犯減刑條例第二條第一
    項第三款減其刑期或金額二分之一。茲就本案而論，被告實
    行犯罪之時間，既係97年1 月6 日、97年1 月16日（詳如前
    述），則其當與旨揭減刑要件不符，而無從邀此減刑之寬典
    。從而，本案尚不在應適用中華民國九十六年罪犯減刑條例
    第二條第一項第三款規定予以減刑之列，併此指明。
據上論斷，應依刑事訴訟法第二百七十三條之一第一項、第二百
九十九條第一項前段，毒品危害防制條例第二十三條第二項、第
十條第一項、第二項，刑法第十一條前段、第四十七條第一項、
第五十一條第五款，判決如主文。
本案經檢察官乙○○到庭執行職務。
中    華    民    國    97    年    4     月    30    日
                  刑事第四庭法  官  王慧惠
以上正本證明與原本無異。
如不服本判決應於收受本判決後10日內向本院提出上訴書狀，其
未敘述上訴理由者，並得於提起上訴後10日內向本院補提理由書
狀（均須按他造當事人之人數附繕本）「切勿逕送上級法院」。
中    華    民    國    97    年    4     月    30    日
                            書記官  王一芳
附錄論罪法條：
毒品危害防制條例第10條第1項、第2項
施用第一級毒品者，處 6 月以上 5 年以下有期徒刑。
施用第二級毒品者，處 3 年以下有期徒刑。


司法院資訊處製作；財團法人民間司法改革基金會備份。
